【裁判字號】    99,上訴,1129
【裁判日期】    991116
【裁判案由】    偽造文書等
【裁判全文】
臺灣高等法院高雄分院刑事判決        99年度上訴字第1129號
上  訴  人  臺灣高雄地方法院檢察署檢察官
上  訴  人
即  被  告  丙○○
選任辯護人  紀錦隆律師
            孫大昕律師
上  訴  人
即  被  告  戊○○
上列上訴人等因被告等偽造文書等案件，不服臺灣高雄地方法院
98年度訴字第1370號中華民國99年4 月27日第一審判決（起訴案
號：臺灣高雄地方法院檢察署97年度偵字第30057 號），提起上
訴，本院判決如下：
     主  文
原判決關於丙○○故買贓物部分及定執行刑撤銷。
丙○○犯故買贓物罪，處有期徒刑拾月，減為有期徒刑伍月，如
易科罰金，以新台幣壹仟元折算壹日。
其他上訴駁回。
本判決第二項丙○○犯故買贓物罪所處之有期徒刑伍月與駁回部
分即行使偽造特種文書罪所處有期徒刑肆月，扣案之偽造「０六
一一－WT」號車牌貳面沒收；應執行有期徒刑陸月，如易科罰金
，以新台幣壹仟元折算壹日，扣案之偽造「０六一一－WT」號車
牌貳面沒收。
     事  實
一、丙○○為址設高雄市鼓山區○○○路2133巷1-1 號之「隆威
    汽車材料行」之負責人，於民國（下同）96年1 月間可預見
    向不知情之林俊宏購買懸掛車牌號碼：4803-MH 號（該車牌
    原懸掛於出廠年月：1995年1 月份、車身號碼：WDBEA32E9S
    C211128 號、顏色：藍色、廠牌：賓士，下稱A 車），車體
    車身號碼原為WDBJF55FXTJ001666 號、顏色為藍色、出廠年
    月為1996年1 月之賓士牌自用小客車，係原為陳品蓉所有，
    於94年1 月4 日13時許〔起訴書誤載為94年1 月10日某時許
    〕，在臺北市士林區○○○路56號前方停車格內遭竊（該車
    體原懸掛之車牌號碼為3123-DJ 號，下稱B 車），該車體車
    身號碼嗣經變造為A 車之車身號碼：WDBEA32E9SC211128 號
    ，可能係來路不明之贓物，竟仍基於縱若該自小客車係屬贓
    物，亦無礙其予以買受之決意，而基於故買贓物之不確定故
    意，於民國96年1 月間，以新臺幣（下同）8 萬元之價格予
    以買受之（即購買之車身為B 車，但經第三人將A 車之車身
    號碼打印於B 車上，佯裝為A 車出售）。因丙○○本即有1
    輛銀色賓士牌自小客車（車牌號碼：0611-WT 、出廠年月：
    1997年4 月、車身號碼：WDBZ100371A424526 號、顏色：銀
    色、廠牌：賓士，下稱C 車），竟將上開購買原為藍色車身
    之贓車，重新烤漆為銀色後，與姓名年籍不詳綽號為「福仔
    」之成年男子，共同基於偽造特種文書、行使偽造特種文書
    之犯意聯絡，以3 萬元之價格，委由該「福仔」之成年男子
    ，偽造車牌號碼「0611-WT 」之車牌2 面，並於取得上開偽
    造之車牌後，先將C 車原懸掛於車前之車牌拆卸，改懸掛B
    車之車後，再將取得之2 面偽造車牌分別懸掛於B 車、C 車
    之車前並行使之，足以生損害A 、B 車所有人之財產權及警
    察、公路監理機關對於車輛使用牌照管理之正確性。
二、戊○○前於92年間因贓物案件，經本院以92年度易字第1646
    號判決處有期徒刑6 月確定，甫於93年4 月12日易科罰金完
    畢，詎不知悛悔，明知姓名年籍不詳之成年人所有之原車號
    5706-ED 號裕隆日產牌MARCH 車型之自小客車車體，係來路
    不明之贓物（該車係甲○○所有，於96年12月20日上午5 時
    許，在臺北市○○區○○街225 號前遭竊，下稱D 車），竟
    仍與呂壽福共同基於故買贓物之犯意聯絡（呂壽福故買贓物
    部分未經起訴），於97年8 月8 日為警查獲前某時，在不詳
    地點、不詳價格購入上開汽車，並通謀虛偽簽訂買賣合約書
    ，推由呂壽福充當形式上之買主以規避追查。戊○○並於取
    得該車後，將其引擎室防火牆之車身號碼予以毀損磨滅，改
    懸掛登記其妻李淑珍所有之車號0907-XK 車牌以行使。足生
    損害於D 車所有人之財產權及警察、公路監理機關對於車輛
    使用牌照管理之正確性。
三、嗣於97年8 月8 日為警前往隆威材料行搜索，當場發現懸掛
    車號0611-WT 號之賓士牌自小客車2 輛、改掛車號0907-XK
    號車牌裕隆日產牌MARCH 自小客車1 輛後，始悉上情。
四、案經高雄市政府警察局刑警大隊移送臺灣高雄地方法院檢察
    署檢察官偵查起訴。
     理  由
壹、證據能力部分：
一、按被告以外之人於審判外之陳述，屬傳聞證據，雖不符刑事
    訴訟法第159 條之1 至第159 條之4 例外得認有證據能力之
    規定，而經當事人於審判程序同意作為證據，法院審酌該言
    詞陳述或書面陳述作成時之情況，認為適當者，亦得為證據
    ，刑事訴訟法第159 條之5 第1 項定有明文。本件檢察官、
    被告丙○○、戊○○於本院審判程序時，就本判決所引用審
    判外之言詞或書面陳述，均明示同意有證據能力，基於尊重
    當事人對於傳聞證據之處分權，及證據資料愈豐富，愈有助
    於真實發現之理念，本院審該等證據之取得過程並無瑕疵，
    與待證事實具有關聯性，證明力非明顯過低，以之作為證據
    係屬適當，認俱得為證據。
二、因利用攝影器材將實體物品或可以視覺感官認知之現象，予
    以拍攝、製成之照片，係為保全拍攝時物品或現象所呈現之
    情形，於證據方法而言，具有與該物品或現象相同之效用，
    乃屬物證之一種，並非供述證據，應無傳聞法則之適用，是
    本案卷附之照片20張（見警卷第18頁至第21頁、第25頁至第
    30頁、第83頁至第88頁），為員警所拍攝查獲現場時之情形
    及車輛之狀況，依上開所述，應有證據能力。
貳、實體部分：
甲、被告丙○○部分：
一、上開有關偽造車號「0611-WT 」之車牌2 面，及懸掛並行使
    之犯行，業據被告丙○○於警詢、檢察官偵訊、原審及本院
    審理時均坦承不諱，並有車籍查詢－基本資料詳細畫面、高
    雄市政府警察局刑警大隊搜索、扣押筆錄、扣押物品目錄表
    、日間自願受搜索同意書等資料各1 份及現場查獲照片6 張
    、上開車牌拆卸後拍攝之照片1 張附卷可佐（警卷第11頁至
    第15頁、第19頁至第21頁、第25頁）。而上開扣案之車牌2
    面，經送生產車牌之彩鴻實業有限公司鑑定結果，原懸掛於
    B 車、C 車之車前車牌2 面，與該公司所生產之車牌模具刻
    製、製作過程及烤漆材料部分均不符合，應為偽造等情，復
    有該公司97年10月17日鴻字第971017號函1 紙在卷供查〔見
    臺灣高雄地方法院檢察署97年度偵字第30057 號卷（下稱偵
    查卷）第7 頁），足認被告丙○○上開之任意性自白與事實
    相符，事證明確，被告丙○○此部分偽造車牌，並懸掛行使
    之犯行堪予認定，應依法論科。
二、訊據被告丙○○固坦承於96年1 月間，以8 萬元之價格向林
    俊宏購買車牌號碼4803-MH 之賓士牌自小客車1 輛，並將該
    車烤漆為銀色，惟矢口否認有故買贓物之犯行，辯稱：伊買
    進車牌號碼4803-MH 之賓士車時，曾以該車玻璃上的車身號
    碼，透過友人辛○○向監理站網站查詢，確定不是贓車後才
    購買，不知道上開車輛車體原為被害人陳品蓉失竊之車輛，
    警察是以電解還之方法，並以「變速箱號碼」向台灣賓士汽
    車公司求證原配屬之車身號碼，才查知係贓車，一般人於購
    買車輛時不會用電解之方法還原車身號碼，伊無故買贓物之
    犯意云云。經查：
  (一)上揭之B 車（即車牌號碼3123-DJ 之賓士自小客車）原係被
    害人陳品蓉所有，於94年1 月4 日13時許，因停放在臺北市
    士林區○○○路56號前方之停車格內遭竊，陳品蓉旋即向臺
    北市政府警察局士林分局天母派出所報案。因該車有向新安
    東京海上產險公司投保，陳品蓉已由該保險公司獲得理賠等
    情，業據該保險公司理賠人員壬○○於警詢時指訴綦詳，並
    有上開車輛之車籍查詢- 基本資料詳細畫面、失車紀錄單、
    臺北市政府警察局士林分局車輛協尋（尋獲）電腦輸入單等
    影本資料在卷可稽（警卷第70頁至第72頁、第74頁、第75頁
    、第79頁）。而在「隆威汽車材料行」查獲之B 車，其車身
    號碼打印為WDBEA32E9SC211128 ，經以該車之變速箱號碼（
    即00000000000000）向台灣賓士股份有限公司函詢結果，該
    變速箱號碼所配屬之車身號碼應為WDBJF55FXTJ001666 ，即
    該車身號碼應原為陳品蓉所有失竊之汽車（車牌號碼3123-D
    J ）；另查獲之C 車，其車身號碼為WDB0000000A424526 ，
    經以該車之變速箱號碼（即00000000000000）向台灣賓士股
    份有限公司函詢結果，該變速箱號碼所配屬之車身號碼確實
    與上開車身號碼無訛乙節，復有上開公司97年8 月25日（97
    ）台灣賓士第97038 號、第97039 號函各1 紙及車籍查詢－
    基本資料詳細畫面2 份等附卷供查（見警卷第31頁、第32頁
    、第73頁、第74頁）。是B 車即被害人陳品蓉所失竊之賓士
    牌自小客車車身號碼，遭變造為A 車之車身號碼之事實，亦
    即以借屍還魂之方式，將B 車車體變造為A 車車身號碼，即
    堪認定；惟係由何人於何時變造，已無從查證。
  (二)系爭之賓士車，係被告丙○○以8 萬元之代價向林俊宏購買
    ，此經被告丙○○供承在卷；而A 車之前手，原係頭份工業
    股份有限公司，於82年2 月27日，向交通部公路總局新竹監
    理所苗栗監理站領照，車牌號碼為LN-7179 號，該車嗣經庚○○於93年10月14日向該頭份工業股份有限公司買受，並重
    領4803-MH 號牌照，嗣後該車由蘇武和持有，再經綽號「阿
    龍」者之介紹，於94年3 月間賣給己○○，惟過戶書則記載
    為庚○○過戶予己○○，己○○於94年3 月23日再賣給丁○○，未幾，丁○○於94年5 月4 日又將車賣還給己○○，直
    至96年1 月間，己○○將該車以6 萬5,000 元賣予林俊宏，
    林俊宏隨即賣予被告丙○○，而己○○賣予丙○○之賓士車
    係深藍色，並非銀色等情，業據證人庚○○、己○○於本院
    審理時及證人林俊宏於原審證述明確，並有台北市監理處北
    市監牌字第09960276100 號函檢附之4803-MH 號自小客車異
    動及檢驗歷史查詢表2 紙、交通部公路總局新竹監理所苗栗
    監理站99年2 月11日竹監苗字第0990001755號函檢附之車號
    LN-7179 號自用小客車過戶登記書影本1 份、同年8 月26日
    竹監苗字第0990010210號函檢附之汽車新領牌照登記書、交
    通部公路總局高雄區監理所屏東監理站99年2 月11日高監屏
    字第0990004936號函檢附之4803-MH 號車辦理過戶、異動登
    記書暨相關資料影本計9 紙附卷可參（見原審卷第63頁、第
    125-127 頁、第129-140 頁及本院99年10月19日筆錄）。證
    人林俊宏於原審證稱：「該部車（指B 車）就是我賣給被告
    丙○○的那部車沒錯，該部車外表是銀色，但底層還是藍色
    的，警察有帶我去現場看，也有提示車子的照片讓我看‥‥
    」、「〔該臺汽車（指B 車）之前面大燈是否為圓形？〕對
    。」、「（你有無辦法百分之百確認在丙○○的汽車材料行
    所查獲的該部藍色賓士車（應指已烤漆成銀色之B 車），就
    是你原本賣給他（指被告）的那部賓士車？）沒錯，且有相
    片，我去刑事警察局製作筆錄時員警亦有拿打開該車底盤所
    照之照片讓我觀閱，的確是那部車沒錯。」等語（見原審卷
    第63頁背面、第97頁），核與證人即A 車原所有人己○○於
    原審審理時證述：「（當時你擁有的車牌號碼4802-MH 號賓
    士車，車頭燈是方形或圓形的？）車頭燈是圓形的。」、「
    （當初你賣給林俊宏之車輛，是否為賓士車且大燈為圓形？
    ）對。」、「（該部車的車身顏色是否為藍色？）對，看起
    來像黑色，但其實是藍色。」之情節相符（見原審卷第92頁
    、第95頁），亦與證人即現場查獲之員警乙○○於原審結證
    ：「（有何意見補充？）林俊宏剛才所證述的意思是外觀烤
    漆是銀色，但底層烤漆是藍色。原本整台車是藍色的，但他
    只把外面看的到的地方都噴成銀色。」（見原審卷第63頁）
    等情一致。是現場查獲之B 車雖已將原來藍色之車身烤漆成
    銀色，但其確實為己○○售予林俊宏，再由林俊宏轉手讓售
    予被告丙○○之事實，亦屬無訛。
  (三)德國製造之Mercedes-Benz E-Class （下稱賓士E 系列）車
    款於1995年第2 季進行大改款，1995年第2 季前車型代碼為
    「W124」，其車型外觀之特徵為方型車頭燈，另於上開時間
    至2001年，車型代碼改為「W210」（即俗稱之E320），車型
    外觀之特徵則為圓型大小車頭燈等情，有台灣賓士股份有限
    公司99年2 月11日（99）台灣賓士法發第003 號函及其所檢
    附之照片2 張在卷可按（見原審卷第117 頁至第119 頁）。
    是依該函可知，賓士E 系列之車型於1995年第2 季後，車型
    外觀已有所不同。因上開A 車、B 車分別為1995年1 月份、
    1996年1 月份出廠之賓士E 系列車款，故其車型外觀如上所
    述，應可明顯分辨其差異性。又交通部所核發之汽車行車執
    照，其上除有車主姓名及相關資料外，尚登載有出廠年月及
    引擎號碼，因被告丙○○於97年9 月18日警詢時供稱：「（
    你向林俊宏購買該車時，其是否有交給你該車之車輛原始資
    料？）沒有，他只有交給我1 張說是該輛車（4803-MH ，車
    主為己○○）的「行車執照」影印本‥」等語（警卷第8 頁
    ），足徵被告丙○○於取得A 車之行車執照影本時，應可知
    悉該車為1995年1 月份出廠之賓士E 系列車款及其引擎號碼
    。然被告丙○○經營隆威材料行從事汽車材料行及汽車保養
    維修工作已約3 年多，從事該行業則前後約有10年以上等情
    ，業經其於原審審理時結證綦詳（見原審卷第101 頁）。而
    依其從事該行業之經歷，理應具有汽車方面相當之專業智識
    ，且其本身亦有1 輛賓士該系列之自小客車，酌情更應知悉
    此方面之相關資訊。但被告丙○○所購買之賓士車，其車型
    外觀為圓型大小各2 顆之車頭燈，依前所述，顯非該年份所
    出產之車型，被告丙○○應可輕易發覺該差異性，然卻未積
    極查證，更未進一步核對其引擎號碼，實難不啟人疑竇。況
    證人李俊宏於99年1 月19日到庭證稱：「（請說明你賣給丙○○的賓士車，該汽車的整體狀況為何？）一部沒有車牌的
    藍色車輛，只有一些稅金資料。這部車我跟前車主買時，前
    車主欠許多當舖借款、銀行貸款及汽車罰單、稅金等。」等
    語明確（見警卷第38頁、原審卷第62頁），而被告丙○○亦
    陳稱僅取得該車之行車執照影本，未有其他任何有關該車之
    基本資料。然以被告丙○○從事該行業之經驗，為避免購得
    贓車，衡情應更為慎重注意該車是否有權利上之瑕疵問題，
    惟被告竟漠視此情，更顯與常情有違。此外，該車依證人己○○所證述，係賣予被告丙○○做為解體之用，然被告卻大
    費周章將該車重新烤漆，並偽造車牌懸掛，主觀上顯非單純
    買進後做為拆解零件之途。至賓士車輛變速箱號碼所對應之
    車身號碼，應透過代理商公司，比對德國原廠電腦存檔之車
    籍資料以察，業據台灣賓士股份有限公司於99年7 月19日以
    （99）台灣賓士法發第020 號函覆本院明確，顯見如以借屍
    還魂之方式變造賓士車車身號碼時，非經向賓士公司查察否
    則即難查明，被告於購買系爭賓士車時，曾委請其朋友辛○○向監理機關查明本案系爭車輛是否贓車，然本件系爭車輛
    既係由B 車車身變造A 車之本身號碼，而失竊之車輛為B 車
    ，並非A 車，即證人辛○○向監理機關查詢A 車是否為贓車
    ，獲得該車除欠稅，超過驗車時間註銷，其他是正常的之解
    答，即無法證明該A 車係失竊之車，自屬必然，是證人辛○○於本院審理時證稱其確有受被告丙○○委託向監理機關查
    詢之情，並不能為被告丙○○有利之證明。
  (四)況按刑法第349 條贓物罪之成立，以行為人具有故意為其成
    立要件，至故意包括直接故意與間接故意，即對贓物有不確
    定之認識而仍收買之，亦應成立贓物罪，如不相識者，以廉
    價或不相當之價格，或未合理交待來源而兜售貨品，因其遠
    低於市價、或來源不明，心疑其為贓物，貪圖價廉或其他考
    慮，而予以收購之，即應成立故買贓物罪。又我國並未禁止
    二手物品之交易買賣，然鑑於此類交易金額非鉅，買受者多
    僅就產品外觀之新舊、有無損壞及功能是否故障等進行估價
    ，出賣人亦無須負擔產品維修、保固或更換瑕疵品等售後服
    務，性質上屬於一次性之交易活動。然若買受人為專業收購
    者，因長期性之接觸，判斷是否屬於贓物之程序，為求慎重
    ，理應與一般單純買賣之情形有別。因被告丙○○從事該汽
    車行業多年，經驗及專業程度理應勝乎一般民眾，其觀察、
    判斷力更應高於一般人，其向林俊宏購買之賓士車，既有諸
    多上開疑點，足供生疑，且尚可透過行車執照上之相關資料
    及其車型外觀，進行查核。然被告丙○○卻未積極查證，僅
    查詢車身號碼後即謂非失竊車輛云云，實難採信，其主觀上
    有故買贓物之不確定故意，應堪認定。
  (五)綜上，被告丙○○故買贓物之犯行，事證明確，被告丙○○
    所辯，要係諉卸之詞，不足採信，其此部分犯行亦堪認定。
三、按汽車牌照為公路監理機關所發給，固具有公文書性質，惟
    依道路交通安全規則第12條（舊）規定，汽車牌照僅為行車
    之許可憑證，自屬於刑法第212 條所列特許證之一種，最高
    法院63年度臺上字第1550號判例意旨參照。本件被告丙○○
    與姓名年籍不詳綽號「福仔」之成年男子，共同基於偽造、
    行使偽造之犯意聯絡，而偽造號碼為「0611-WT 」號之車牌
    2 面並懸掛於汽車上之事實，依上開判例意旨，自屬行使偽
    造特種文書無訛。故核被告丙○○所為，係犯刑法第349 條
    第2 項之故買贓物罪、同法第216 條、第212 條行使特種文
    書罪。其與姓名年籍不詳綽號「福仔」之成年男子就行使特
    種文書罪間，有犯意之聯絡及行為之分擔，應依刑法第28條
    論以共同正犯。另被告丙○○偽造特種文書之低度行為，應
    為行使特種文書之高度行為所吸收，不另論罪。其所上開故
    買贓物罪、行使偽造特種文書罪，二罪犯意各別，應予分論
    併罰。又被告所犯故買贓物罪，犯罪時間係在96年4 月24
    日以前，合於中華民國96年罪犯減刑條例第2 條第1 項第3
    款規定，應依法減刑。
四、原審就被告丙○○行使偽造特種私文書部分，因而適用刑法
    第28條、第216 條、第212 條、第38條第1 項第2 款，審酌
    被告丙○○偽造車牌懸掛於其故買之贓車上，所為實無可取
    ，惟念其除於84年間曾因非法持有刀械，被判處有期徒刑2
    月外，迄至本案犯罪前，並無任何犯罪紀錄，有台灣高等法
    院被告前案紀錄表在卷可按，素行非劣，偽造之車牌亦僅有
    2 面，數量及價值均屬輕微，情節亦非重大，並念其智識程
    度僅國中畢業，以販賣汽車材料及修理汽車為業，暨參以其
    犯罪罪之動機、手段、目的及犯後態度等一切情狀，科處被
    告丙○○有期徒刑肆月（因被告另犯故買贓物部分，原審科
    處有期徒刑10月，不得易科罰金，故依司法院釋字第144 號
    解釋，故行使偽造特種私文書部分，雖科處有期徒刑4 月，
    自無庸為易科罰金之諭知），並以扣案之偽造「0611-WT 」
    號之車牌2 面，為被告丙○○委由第三人所偽造，並以3 萬
    元所購買，且供本件犯罪所用等情，業據被告供承在卷，
    明應依刑法第38條第1 項第2 款之規定宣告沒收。原審認事
    用法皆無不合，量刑亦稱允當，被告丙○○上訴指摘原判決
    此部分量刑太重，請求從輕科刑，檢察官上訴則指摘原判決
    量刑過輕，均無理由，應予駁回。
五、原審就被告丙○○故買贓物部分，以被告丙○○罪證明確，
    予以科處有期徒刑拾月，認事用法及量刑均無不合，被告丙○○上訴否認犯罪，檢察官上訴以被告否認犯行，顯見無悛
    悔之意，且未與被害人和解，量刑尚屬過輕，而指摘原審此
    部分判決不當，雖均無理由，然查被告故買贓車之時間係在
    96年1 月間，已在96年4 月24日以前，合乎中華民國減刑條
    例第2 條第1 項第3 款減刑之條件，已如前述，又無該條例
    第3 條所不得減刑之情形，乃原判決竟未依法予以減刑，自
    有未洽，原判決此部分，既有可議，即屬無可維持，應由本
    院將原判決此部分撤銷，審酌被告丙○○素行尚可，且故買
    之賓士自小客車，亦經被害人陳品蓉投保之新安東京海上產
    險公司所領回，損害尚屬輕微等情狀，爰仍如原判決科處有
    期徒刑拾月，惟減為有期徒刑伍月，並諭知易科罰金之折算
    標準。
六、被告丙○○犯故買贓物所處有期徒刑伍月與犯行使特種私文
    書罪所處有期徒刑肆月，扣案之偽造「0611－WT」號車牌貳
    面沒收；應執行有期徒刑陸月，如易科罰金，以新台幣壹仟
    元折算壹日，扣案之偽造「0611－WT」號車牌貳面沒收。
乙、被告戊○○部分：
一、被告戊○○於本院審理時經傳喚未據到庭，其於原審固坦承
    車牌號碼0907-XK 之自小客車，係伊買予其前妻即李淑珍所
    駕駛，惟矢口否認有故買贓物之犯行，辯稱：伊並未見過扣
    案之D 車，而原車牌號碼0907-XK 號汽車於97年4 月5 日即
    與呂壽福簽立買賣合約書，價金為4萬5,000元，因該車車況
    有些問題，所以呂壽福僅先支付2 萬元，待修理完後再給付
    餘款，並過戶予呂壽福，伊無故買贓車而懸掛車牌號碼0907
    -XK 號之犯行云云。經查：
  (一)車牌號碼0907-XK 之自小客車，係於96年12月27日異動登記
    為被告戊○○之前妻即李淑珍所有，該車為裕隆日產汽車公
    司所生產之MARCH 系列車款，出廠年月為1993年10月、顏色
    為藍色、引擎號碼為K11GLA0898Y 號等情，有車籍查詢－基
    本資料詳細畫面單1 紙附卷供參（見警卷第52頁）。另現場
    查獲之D 車，車主為甲○○，同樣為裕隆公司所生產MARCH
    系列之車款，出廠年月為2005年1 月份、顏色為藍色、引擎
    號碼為CG00000000號，該車於96年12月20日5 時許，因停放
    在臺北市○○區○○街225 號前遭竊，被害人甲○○隨即向
    臺北市政府警察局南港分局同德派出所報案。而該D 車於隆
    威材料行遭查獲時，其車身之引擎室防火牆之車身號碼已遭
    毀損，並懸掛車牌號碼0907-XK 乙節，業據被害人甲○○於
    警詢時指訴綦詳，復有高雄市政府警察局車輛尋獲電腦輸入
    單1 紙、被害人甲○○指述該車之特徵照片6 張、該車引擎
    室防火牆車身號碼遭毀損照片1 張、現場查獲照片2 張及安
    全帶出廠日期照片1 張在卷可稽（見警卷第18頁、第29頁、
    第30頁、第81頁至第90頁）。是現場查獲之D 車，應為甲○○所有，其車身引擎室防火牆之車身號碼已遭毀損，且懸掛
    車牌號碼0907-XK 之事實，即堪認定。
  (二)被告戊○○雖提出其妻李淑珍與呂壽福於97年4 月5 日所簽
    訂之買賣車牌號碼0907-XK 之汽車買賣合約書1 紙為憑（見
    警卷第51頁），辯稱已出售予呂壽福云云。惟上開買賣合約
    書，證人呂壽福於原審雖亦證述為伊所親簽（見原審卷第17
    0 頁），然該合約書內容，其上第二點載明：「二、乙方（
    即呂壽福）於合約簽定之時，交付定金新台幣貳萬元正，餘
    款新台幣貳萬伍仟元正，應於民國97年4 月5 日以前，以現
    金一次付清予甲方，不得籍故拖欠。」明確，因該合約書簽
    立之日期即為97年4 月5 日，倘依上開約定之內容觀之，買
    方即呂壽福即應於該日付清該買賣之全部價款（即4 萬5,00
    0 元）。而證人呂壽福於99年4 月6 日於原審卻證稱該買賣
    價金已全部付清，且被告戊○○係交付1 台TECELL車子等語
    （見原審卷第171 頁）。因呂壽福與被告戊○○係該買賣合
    約之當事人，倘雙方確實合意擬定該合約書，理應對合約之
    內容及履行之條件，知之甚詳，然互核2 人所述，不僅買賣
    標的物不同，價金給付方式更為迥異，此2 者為買賣合約最
    為重要之點（即民法上所稱之「要素」），卻見2 人所述南
    轅北轍，顯見該合約書之真實性，已有有疑。
  (三)證人即隆威材料行之員工呂漢忠於原審證稱該D 車是呂壽福
    送來檢查修理，並說是被告戊○○介紹來的，而呂壽福之外
    觀為年約40歲出頭、瘦瘦高高、沒有戴眼鏡等語（見原審卷
    第86頁、第87頁），另於本案及98年度偵字第5646號案件偵
    訊時亦曾供稱：「（有無跟呂壽福買車門？）有。只買過1
    次。」、「〔（提示卷內車門照片）是否向呂壽福買的？〕
    是。約10幾塊，在97年7 月間他來跟我銷售的。我用10萬元
    的價錢跟他買，他送到隆威汽車材料行給我的。」等語（見
    偵二卷第50頁），顯見證人呂漢忠與呂壽福並非僅有一面之
    緣，應知悉呂壽福為何人及其外觀之形態特徵。然證人呂壽
    福於原審到庭證述時，陳稱其48歲、身高161 公分、沒有戴
    眼鏡等情（見原審卷第169 頁），可見呂壽福不高，此與證
    人呂漢忠所證述之上情，互核顯然差異甚多，是證人呂漢忠
    之證述，是否真實，亦足滋疑。
  (四)又裕隆汽車MARCH 車款，1993年份及2005年份之車型外觀，
    其水箱護罩部分有明顯之不同，另內裝部分，1993年份之儀
    表板為指針式，而2005年份則為液晶模式，此有裕隆日產汽
    車股份有限公司99年2 月24日裕日（C ）字第99-00036號函
    檢附之照片8 張附卷足參（見原審卷第121 頁至第123 頁）
    。雖證人即被告戊○○之前妻李淑珍於原審到庭證述，其所
    駕駛車牌號碼0907-XK 自小客車之外觀及內裝，與前揭函附
    之1993年份之照片情形相仿。惟現場查獲之D 車，其外觀與
    2005年份之車款一致，亦有現場查獲之照片2 張可佐（見警
    卷第18頁），此與被害人甲○○失竊之MARCH 車型自小客車
    ，為2005年份之事實，復相侔合。此外，該D 車於查獲時，
    引擎室防火牆車身號碼已遭故意毀損，目的為何，應可想見
    。是以查獲現場之D 車情形以觀，雖證人李淑珍確曾駕駛09
    07-XK 車號之自小客車，惟該D 車懸掛0907-XK 之D 車，並
    非原車，而係故意以被害人甲○○失竊之車輛，充當該0907
    -XK 車輛使用之意圖，甚為明灼。
  (五)被告丙○○雖於97年12月4 日檢察官偵訊時供稱：「（MARC
    H 車子何人牽到你那裡的? ）呂壽福牽的。」、「（當時你
    不在場? ）是。把車留下來的是我弟呂漢忠，他跟我弟講要
    留在我那裡幾天。他說戊○○放在我那裡說要修理，可能引
    擎有問題。是後來我才知道車子是戊○○的，有他太太（即
    李淑珍）的行照在那裡。」（見偵二卷第18頁），另於原審
    審理時證稱：「（你的意思是否為李淑珍曾將其汽車在你的
    車廠順便換過油？）對，有時候會。」等語明確（見原審卷
    第100 頁）。由上各情相互勾稽，被告丙○○既曾見過原為
    李淑珍所駕駛之汽車，且亦於查獲之D 車上發現車號0907-X
    K 之行車執照，而該D 車亦懸掛車牌號碼0907-XK 號，因19
    93年份與2005年份之MARCH 車型於外觀與內裝上明顯有所不
    同，既如前述，則被告丙○○應可發現其差異性。證人呂漢
    忠證述係呂壽福送該車前來檢修等情，其真實性有疑，亦如
    前述，故被告丙○○上開供稱之情，亦難採信，益徵現場查
    獲之D 車，應為被告戊○○駛至隆威材料行之事實明確。
  (六)綜上，被告戊○○雖曾有購買1 輛1993年份之MARCH 車款之
    自小客車予其前妻駕駛，惟其於經警查獲前，與呂壽福通謀
    虛偽而簽訂買賣合約書，係欲規避追查，而故買贓車（即D
    車），並將0907-XK 車牌懸掛在該贓車上之事實，事證明確
    ，被告戊○○上開所辯，均屬無據，被告戊○○故買贓物犯
    行，堪予認定，應依法論科。
二、核被告戊○○所為，係犯刑法第349 條第2 項之故買贓物罪
    ，其與呂壽福之間，有犯意之聯絡及行為之分擔，應依刑法
    第28條論以共同正犯，又被告戊○○前於92年間曾因贓物案
    件，經原審法院以92年度易字第1646號判決處有期徒刑6 月
    確定，甫於93年4 月12日易科罰金完畢等情，有臺灣高等法
    院被告前案紀錄表1 份附卷可稽，其於受徒刑之執行完畢後
    ，5 年以內故意再犯本件有期徒刑以上之罪，為累犯，應依
    刑法第47條第1 項加重其刑。
三、原審因而適用刑法第349 條第2 項、第47條第1 項，審酌被
    告戊○○曾有贓物罪前科，無視竊車集團橫行，為圖暴利重
    蹈覆轍，惟念扣案之被害人甲○○裕隆牌MARCH 自小客車，
    業經被害人領回，損失程度較微等一切情狀，科處被告戊○○有期徒刑拾月，認事用法皆無不合，量刑亦屬妥適，被告
    戊○○上訴否認犯罪，及檢察官上訴指摘原判決量刑過輕，
    皆無理由，應予駁回。
四、被告戊○○，經本院合法傳喚，於本院審理時未據到庭，爰
    不待其陳述，逕行駁回。
據上論結，應依刑事訴訟法第368 條、第369 條第1 項前段、第
364 條、第299 條第1 項前段、第371 條，刑法第349 條第2 項
、第41條第1 項、第51條第5 款，中華民國96年罪犯減刑條例第
2 條第1 項第3 款、第7 條、第9 條、第11條，判決如主文。
本案經檢察官李門騫到庭執行職務。
中    華    民    國    99    年    11    月    16    日
                  刑事第四庭    審判長法  官 蕭權閔
                                      法  官 吳進寶
                                      法  官 陳吉雄
以上正本證明與原本無異。
本判決不得上訴。
中    華    民    國    99    年    11    月    16    日
                                      書記官 郭蘭蕙
附錄本判決論罪科刑法條：
中華民國刑法第212條
（偽造變造特種文書罪）
偽造、變造護照、旅券、免許證、特許證及關於品行、能力服務
或其他相類之證書、介紹書，足以生損害於公眾或他人者，處1
年以下有期徒刑、拘役或3 百元以下罰金。
中華民國刑法第216條
（行使偽造變造或登載不實之文書罪）
行使第 210 條至第 215 條之文書者，依偽造、變造文書或登載
不實事項或使登載不實事項之規定處斷。
中華民國刑法第349條第2項
（普通贓物罪）
搬運、寄藏、故買贓物或為牙保者，處5 年以下有期徒刑、拘役
或科或併科1 千元以下罰金。

司法院資訊處製作；財團法人民間司法改革基金會備份。
